臺灣桃園地方法院民事判決
110年度訴字第2344號
原      告  許學進  

被      告  梅紅珠  
訴訟代理人  胡皓清律師
被      告  武氏草  

上列當事人間請求返還借款事件，於民國111年3月24日辯論終結
，本院判決如下：
    主      文
一、被告武氏草應給付原告新臺幣肆拾萬元，及自民國一一一年
    三月十九日起至清償日止，按週年利率百分之五計算之利息
    。
二、原告其餘之訴駁回。
三、訴訟費用由被告武氏草負擔五分之四，其餘由原告負擔。
四、本判決第一項得假執行；但被告武氏草以新臺幣肆拾萬元為
    原告預供擔保，得免為假執行。
五、原告其餘假執行之聲請駁回。　　
    事實及理由
壹、程序部分：
    本件被告武氏草經合法通知，未於最後言詞辯論期日到場，
    核無民事訴訟法第386條所列各款情形，爰依原告之聲請，
    由其一造辯論而為判決。
貳、實體部分：
一、原告主張：
　㈠被告梅紅珠於民國108年8月10日向原告借款新臺幣（下同）1
    0萬元，約定週年利率25％，清償期為108年10月16日，並於
    簽發如附表一所示之本票及借據（下稱系爭借據），惟迄今
    仍未返還。
　㈡被告武氏草於106年8月1日向原告借款30萬元，復於107年9月
    9日再借款10萬元，並簽發如附表二所示之本票、借據及借
    錢還款協議書，屢經催討迄今仍未返還。
　㈢爰依消費借貸之法律關係，提起本件訴訟等語。並聲明：1.
    被告梅紅珠應給付原告10萬元，及自108年10月16日起至清
    償日止，按週年利率16％計算之利息。2.被告武氏草應給付
    原告40萬元，及自起訴狀繕本送達翌日起至清償日止，按週
    年利率5％計算之利息。
二、被告則以：
  ㈠被告梅紅珠：被告梅紅珠係出生於越南，現雖領有我國身分
    證，惟係因婚姻關係取得，日常勉能以中文溝通，然就中文
    字閱讀與理解，僅能通曉基本與工作或家務有關之文字，其
    餘困難者仍超出能力所及，無從與原告達成借款之合意。且
    無論如附表一所示之本票或系爭借據均無法證明原告有交付
    款項之事實，本件原告係依消費借貸契約之法律關係請求被
    告梅紅珠返還借款，即應由原告就消費借貸契約、交付金錢
    及本於借貸之意思而為交付之事實負舉證責任，惟原告既無
    法舉證以實其說，則原告之主張即無理由等語資為抗辯。並
    聲明：原告之訴駁回。
  ㈡被告武氏草經合法通知均未到庭，亦均未提出書狀為何聲明
    及陳述。
三、本院得心證之理由：
　㈠被告梅紅珠部分：
　1.按民事訴訟法係由原告主張權利者，應先由原告負舉證之責
    ，若原告先不能舉證，以證實自己主張之事實為真實，則被
    告就其抗辯事實，即令不能舉證，或其所舉證據尚有疵累，
    亦應駁回原告之請求；又主張法律關係存在之當事人，須就
    該法律關係發生所須具備之特別要件，負舉證之責任（最高
    法院17年上字第917號、48年台上字第887號裁判意旨參照）
    。次按消費借貸者，於當事人間必本於借貸之意思合致，而
    有移轉金錢或其他代替物之所有權於他方之行為，始得當之
    （最高法院98年台上字第1045號判決參照）。本件原告主張
    被告梅紅珠曾向其借款10萬元之事實，為被告梅紅珠所否認
    ，依上開說明，原告除了應證明其與被告梅紅珠間有消費借
    貸之合意之外，尚應就借款交付之事實負舉證之責任。
　2.然原告雖提出系爭借據及如附表一所示之本票各1張，主張
    其已將10萬元借款交付被告梅紅珠云云，惟此部分為被告梅
    紅珠所否認，而觀諸原告所提出之系爭借據（見本院卷第7
    頁），其上所記載：「本人梅紅珠因急需用錢向許學進借壹
    拾萬元整，恐口說無憑，特立此據，並願付年利率25％給許
    學進，並在貳個月內，也就是中華民國108年10月16日前還
    清借款」等語，至多僅能證明原告與被告梅紅珠間有借款10
    萬元之合意，該借據上既未有關於借款是否已交付之記載，
    自難以此證明原告有將10萬元借款交付予被告梅紅珠之情形
    。又被告梅紅珠雖曾開立如附表一所示之本票予原告，然本
    票開立之原因甚多，未必是因為借款關係而開立，況僅以開
    立本票之行為，亦無從逕予推認借款業已交付，是認如附表
    一所示之本票亦無從證明原告已將借款交付予被告梅紅珠；
    此外，原告並未再提出任何事證證明其有將10萬元借款交付
    予被告梅紅珠之行為，故原告與被告梅紅珠間之借款契約難
    認有效成立，從而，原告依消費借貸之法律關係，請求被告
    梅紅珠應返還借款，即屬無據。　
　㈡被告武氏草部分：
　1.按「稱消費借貸者，謂當事人一方移轉金錢或其他代替物之
    所有權於他方，而約定他方以種類、品質、數量相同之物返
    還之契約」、「借用人應於約定期限內，返還與借用物種類
    、品質、數量相同之物」，民法第474條第1項、第478條分
    別定有明文。經查，原告主張被告武氏草向其借款共40萬元
    ，迄今尚未返還，業據其提出如附表二所示之本票2紙、借
    據、借錢還款協議書等件為憑（見本院卷第13、47、49頁）
    ，核與其所述相符，而被告武氏草經合法通知未於言詞辯論
    期日到場，復未提出任何書狀爭執供本院斟酌，依民事訴訟
    法第280條第3項準用同條第1項規定，視同自認，故堪信原
    告主張之事實為真正。
　2.按「消費借貸契約，謂當事人一方移轉金錢或其他代替物之
    所有權於他方，而約定他方以種類、品質、數量相同之物返
    還之契約」、「借用人應於約定期限內，返還與借用物種類
    、品質、數量相同之物，未定返還期限者，借用人得隨時返
    還，貸與人亦得定1個月以上之相當期限，催告返還」，民
    法第474條第1項、第478條第1項及第203條分別定有明文。
    惟所謂貸與人得定一個月以上之相當期限催告返還，非謂貸
    與人之催告必須定有期限，祇須貸與人有催告之事實，而催
    告後已逾一個月以上相當期限者，即認借用人有返還借用物
    之義務（最高法院73年台抗字第413號判例參照）。又「經
    債權人起訴而送達訴狀，或依督促程序送達支付命令，或為
    其他相類之行為者，與催告有同一之效力」，此於民法第22
    9條第2項後段亦定有明文。另按「遲延之債務，以支付金錢
    為標的者，債權人得請求依法定利率計算之遲延利息」、「
    應付利息之債務，其利率未經約定，亦無法律可據者，週年
    利率為百分之五」，民法第233條第1項、第203條分別定有
    明文。
　3.經查，原告與被告武氏草間就上開借款，未有返還期限之約
    定，而本件起訴狀繕本於111年2月18日對被告武氏草生送達
    之效力，有送達證書可據（見本院卷第27頁），而然被告武
    氏草迄至言詞辯論終結前均未返還借款，已超過1個月之相
    當期限，揆諸前開規定及說明，被告武氏草應自起訴狀繕本
    送達一個月催告期限屆滿之翌日起，負給付遲延之責任，則
    原告請求被告返還40萬元借款，及自起訴狀繕本送達1個月
    後之翌日即111年3月19日起至清償日止，按法定利率即週年
    利率5％計算之利息，即屬可採，逾此範圍之請求，則無理由
    。
四、綜上所述，原告依消費借貸之法律關係，請求被告武氏草應
    給付原告40萬元，及自111年3月19日起至清償日止，按週年
    利率5％計算之利息，為有理由，應予准許，逾此範圍之請求
    ，即屬無據，應予駁回。又本判決所命被告武氏草給付之金
    額未逾50萬元，依民事訴訟法第389條第1項第5款之規定，
    應依職權宣告假執行，併依職權宣告被告武氏草如預供相當
    之擔保，得免為假執行。
五、本件事證已臻明確，兩造其餘攻擊防禦方法及所提之證據，
    經審酌後均與判決之結果不生影響，爰不逐一論述，併此敘
    明。
六、據上論結，本件原告之訴為一部有理由，一部無理由，依民
    事訴訟法第79條、第385條第1項前段、第389條第1項第5款
    ，判決如主文。
中　　華　　民　　國　　111 　年　　4 　　月　　8 　　日
                  民事第三庭    法　官　許容慈
正本係照原本作成。
如對本判決上訴，須於判決送達後二十日內向本院提出上訴狀。
如委任律師提起上訴者，應一併繳納上訴審裁判費。
中　　華　　民　　國　　111 　年　　4 　　月　　11　　日
                                書記官  邱佑儒
附表一：
編號    發票日   （民國）  票面金額 （新臺幣）     到期日    （民國）   票據號碼 1 108年8月18日 100,000元 108年11月18日 TS NO 595382 

附表二：
編號    發票日   （民國）  票面金額 （新臺幣）     到期日    （民國）   票據號碼 1 106年8月1日 300,000元 108年8月1日 TH NO 420277 2 107年9月9日 100,000元 107年9月29日 TS NO 595387